最高法院民事裁定                              八十六年度台上字第三○一九號
    上 訴 人  甲○○○
    被上訴人  乙 ○ ○
右當事人間請求損害賠償事件，上訴人對於中華民國八十五年十二月九日台灣高等法
院高雄分院第二審判決（八十五年度上字第五八二號），提起上訴，本院裁定如左：
    主  文
上訴駁回。
第三審訴訟費用由上訴人負擔。
    理  由
按對於第二審判決上訴，非以其違背法令為理由，不得為之。民事訴訟法第四百六十
七條定有明文。依同法第四百六十八條規定，判決不適用法規或適用不當者，為違背
法令。而判決有同法第四百六十九條所列各款情形之一者，為當然違背法令。是當事
人提起上訴，如依民事訴訟法第四百六十八條規定，以第二審判決有不適用法規或適
用法規不當為理由時，其上訴狀或理由書應有具體之指摘，並揭示該法規之條項或其
內容。若係成文法以外之法則，應揭示該法則之旨趣。倘為司法院解釋、或本院之判
例，則應揭示該判解之字號或其內容。如以民事訴訟法第四百六十九條所列各款情形
為理由時，其上訴狀或理由書，應揭示合於該條款之事實。上訴狀或理由書如未依此
項方法表明者，即難認為已對第二審判決之違背法令有具體之指摘，其上訴自難認為
合法。本件上訴人對第二審判決提起上訴，雖以該判決違背法令為由，惟核其上訴理
由狀所載內容，係就原審取捨證據、認定事實之職權行使，指摘其為不當，並就原審
已論斷者，泛言未論斷，而未具體說明其有何不適用法規或適用法規不當之情形，並
揭示該法規之條項或其內容，及合於民事訴訟法第四百六十九條所列各款之事實，難
認對該判決之如何違背法令已有具體之指摘，依首揭說明，應認其上訴為不合法。末
按民法第一百九十七條規定，因侵權行為所生之損害賠償請求權，自請求權人知有損
害及賠償義務人時起，二年間不行使而消滅。所謂知有損害及賠償義務人，係指知悉
受有何項損害及應負賠償責任之人而言，至於損害額則無認識之必要。上訴人前於民
國八十年八月二十八日，即以其原有土地，因負責重劃之被上訴人違法不當行為，致
受損害為由，提起自訴；嗣後於八十二年八月三十一日復以被上訴人偽造文書不法行
為，致伊受有損害，提起告訴。顯見上訴人早已知悉受有損害及賠償義務人係被上訴
人等情，為原審合法確定之事實，原審因以上訴人遲至八十五年四月五日始提起本件
損害賠償之訴，已逾二年消滅時效期間，被上訴人復執以為抗辯，而為上訴人敗訴判
決，並不違背法令。
據上論結，本件上訴為不合法。依民事訴訟法第四百八十一條、第四百四十四條第一
項、第九十五條、第七十八條，裁定如主文。
中      華      民      國    八十六    年      九      月    二十六    日
                              最高法院民事第五庭
                                  審判長法官  吳  啟  賓
                                        法官  洪  根  樹
                                        法官  謝  正  勝
                                        法官  劉  福  來
                                        法官  黃  熙  嫣
      右正本證明與原本無異
                                              書  記  官
中      華      民      國    八十六    年      十      月     十三     日
